臺灣板橋地方法院交通事件裁定　　　 100年度交聲字第3159號
原處分機關　交通部公路總局臺北區監理所
異　議　人
即受處分人　陳寶明
上列異議人因違反道路交通管理處罰條例案件，對於交通部公路
總局臺北區監理所於民國100 年9 月23日以北監營裁字第裁40-Z
00000000號所為之裁決處分，聲明異議，本院裁定如下：
    主  文
異議駁回。
    理  由
一、按汽車行駛於高速公路、快速公路或設站管制之道路，不遵
    守使用限制、禁止、行車管制及管理事項之管制規則而有行
    車速度超過規定之最高速限或低於規定之最低速限行為者，
    處汽車駕駛人新臺幣（下同）3 千元以上6 千元以下罰鍰，
    並應記違規點數一點，道路交通管理處罰條例第33條第1 項
    第1 款、第63條第1 項第1 款分別定有明文。
二、原處分意旨略以：異議人即受處分人陳寶明於民國100 年6
    月29日15時15分許，駕駛車牌號碼155-KL號營業貨櫃曳引車
    （下稱本件曳引車）行駛在國道三號南下99公里處時，因有
    「汽車行駛高速公路速度超過規定最高速限（行車速度時速
    102 公里，限速時速90公里，超速12公里）」之違規事實，
    經內政部警政署國道公路警察局第六隊警員攔停開立舉發違
    反道路交通管理事件通知單（下稱本件舉發通知單）當場舉
    發。嗣異議人於應到案日期前提出申訴，經原處分機關交通
    部公路總局臺北區監理所於100 年9 月23日以北監營裁字第
    裁40-Z00000000號裁決書，依首揭道路交通管理處罰條例各
    規定及違反道路交通管理事件統一裁罰基準表，裁處異議人
    罰鍰3 千5 百元，並記違規點數一點。
三、異議意旨略以：經伊現場勘查，警員在99公里處以測距493
    公尺測得南向目標物，雷射路徑係從路肩經外側車道、內側
    車道穿越分隔護欄到北向內側車道，再飛越分隔護欄回南向
    內側車道、外側車道才測得目標物，查可以跨越護欄的應為
    飛行物，並非聯結車，如此誇張的雷射路徑測出的數據實非
    聯結車行駛路徑之速度。另雷射槍直線測量彎道竟以截彎取
    直測得之數據，曲解為彎道之圓弧長度，顯而易見必失公允
    ，伊行車實際速度詳見行車紀錄顯示，並無超速之違規事實
    ，爰依法聲明異議云云。
四、查異議人於本院調查訊問時，雖已陳明：舉發當時限速是時
    速90公里之情，惟仍辯稱：我看本件曳引車速度表是時速90
    多公里，並沒有超過時速100 公里云云，就此證人即警員
    開丞於本院調查訊問時，已到庭具結證稱：100 年6 月29日
    15時許，我在國道三號南下99公里處，手持雷射槍一對一測
    速，測得本件曳引車時速102 公里，依規定將異議人攔停舉
    發。進行雷射槍測速時，直線是最準，但彎道是對於駕駛人
    有利，所測得車速會比實際車速要慢，也不會因為雷射槍與
    目標車輛間有橫跨數車道及中間分隔護欄而有影響等語綦詳
    ，並有本件舉發通知單、內政部警政署國道公路警察局第六
    警察隊100 年9 月16日公警六交字第1000671214號書函、10
    0 年8 月10日公警六交字第1000671046號書函等件附卷可稽
    ，已足認定與事實相符。另依證人開丞所提出雷射測速相
    關文獻資料內容，復可知雷射測速槍是以量測紅外線光波傳
    送時間來決定速度，由於光速是固定，雷射脈衝傳送到目標
    再折返的時間會與距離成正比，以固定間隔發射兩個脈衝，
    即可測得二個距離，將此二距離之差除以發射時間間隔，即
    可得到目標速度。而以雷射測速可以明確認定受測目標據以
    告發，雷射狹窄光束使得兩車被同時偵測到的機會等於零，
    使用雷射測速的時間僅需要約0.3 秒等情（臺灣高等法院95
    年度交抗字第838 號裁定意旨亦同），是異議人主張本件雷
    射槍採證之路徑距離為警員位置至本件曳引車間之直線距離
    ，並將因雷射跨越其他車道及分隔護欄而受影響云云，顯係
    其未能究明雷射測速原理而委無可採。再按所謂「餘弦效應
    」係指當目標物之行進方向並非直接朝向或遠離雷射測速儀
    時，兩者之間形成一夾角的效應，有雷射測速儀檢定檢查技
    術規範2.2 可按，故如雷射測速儀所在位置之點為A ，測得
    汽車行進間之第一點位置為B ，第二點位置為C ，B 到C 之
    距離為a （即汽車實際之車行距離），A 到B 的距離為c （
    雷射測速儀位置至汽車行進間第一點位置之距離），A 到C
    的距離為b （雷射測速儀位置至汽車行進間第二點位置之距
    離），因三角形任兩邊邊長之總和必大於第三邊之邊長（即
    a+b ＞c ）；換言之，a ＞c-b ，故實際之車行距離即a 必
    大於雷射測速儀位置至汽車行進間第二點位置之距離即c 減
    去雷射測速儀位置至汽車行進間第一點位置之距離即b 。亦
    即在同樣之時間內，實際行駛之距離會大於雷達測速儀所感
    應到之距離，又因為速度＝距離÷時間，因此，同樣時間行
    駛之距離越遠，表示速度會越快。再引伸論之，當車輛進行
    方向與實際位置形成之夾角，夾角愈大，測速愈低，即表示
    實際車速會愈大於測速儀測得之車速，此係對於駕駛人更為
    有利（臺灣高等法院高雄分院99年度交抗字第130 號裁定意
    旨參照），由此足見異議人顯係先誤認雷射槍計算行車距離
    方式之前提，進而將其所自行臆測之雷射路徑距離（即警員
    位置至本件曳引車之直線距離）除以時間，再對比其實際行
    車路徑除以時間所得之速率，始會得到其抗辯實際車速較低
    之錯誤結果甚明，故異議人所辯尚無可採。
五、再本件雷射測速儀業於99年8 月20日經經濟部標準檢驗局檢
    定合格，有效期間至100 年8 月31日，有該局檢定合格證書
    附卷可憑，而依雷射測速儀檢定檢查技術規範7.1 、7.2 規
    定，雷射測速儀就速度偵測準確度之檢定公差為不得高於實
    際速度時速2 公里或低於實際速度時速3 公里，且檢查公差
    與檢定公差相同，是本件雷射測速既已檢定合格，且經警員
    開丞持以測得本件曳引車時速為102 公里，即可知本件曳
    引車之時速縱經計算檢查或檢定公差，當亦在時速100 至10
    5 公里之間，異議人仍係有汽車行駛高速公路速度超過規定
    最高速限（即時速90公里）達時速10公里以上之違規事實無
    訛。至異議人雖提出行車紀錄1 紙供參，並經證人開丞於
    本院調查時肯認應是舉發當日所提出者無誤，然除該行車紀
    錄內同顯示本件曳引車於前揭時地有時速超過限速90公里接
    近100 公里之情形，而亦已構成違反道路交通管理處罰條例
    第33條第1 項第1 款之要件外，該行車紀錄亦無任何由經濟
    部標準檢驗局等機關檢驗測定速度準確性之證明，自難執此
    作為對異議人有利之認定。
六、綜上所述，異議人駕駛本件曳引車（屬大型車）行駛高速公
    路速度超過規定最高速限（未滿時速20公里）之違規事證明
    確，原處分機關依道路交通管理處罰條例第33條第1 項第1
    款、第63條第1 項第1 款及違反道路交通管理事件統一裁罰
    基準表等規定，裁處異議人罰鍰3 千5 百元，並記違規點數
    一點，於法核無違誤，故本件異議為無理由，應予駁回。
據上論斷，應依道路交通事件處理辦法第18條，裁定如主文。
中    華    民    國   100    年    11    月    17    日
                  刑事第八庭  法  官  張 兆 光
上列正本證明與原本無異。
如不服本裁定，應於裁定送達後五日內敘明抗告理由，向本院提
出抗告狀。
                              書記官  曹 秋 冬
中    華    民    國   100    年    11    月    18    日